最　高　行　政　法　院　判　決
　　　　　　　　　　　　　　　　　　 96年度判字第00333號
上　訴　人　三陽工業股份有限公司
代　表　人　甲○○　　　　送達處所同上
訴訟代理人　丙○○律師
　　　　　　卓隆燁會計師
被 上訴 人　臺北市稅捐稽徵處
代　表　人　乙○○　　　　送達處所同上
上列當事人間因地價稅事件，上訴人對於中華民國94年8月9日臺
北高等行政法院93年度訴字第1994號判決，提起上訴。本院判決
如下：
　　主  文
原判決廢棄，發回臺北高等行政法院。
　　理  由
壹、本件上訴人主張：
一、按「法官非參與裁判基礎之辯論者，不得參與裁判。」行政
    訴訟法第188條第2項訂有明文。惟查本件原審言詞辯論時，
    參與辯論程序之法官為鄭小康、李玉卿及林金本，並無黃秋
    鴻法官，原審判決顯然違反行政訴訟法第188條第2項規定，
    其判決自違背法令。
二、原審判決對於系爭臺北市○○區○○段3小段345地號土地稅
    核定稅額之認定，違反行政訴訟法第136條舉證責任分配原
    則，判決違背法令。如稅捐稽徵機關對於經核准適用工業用
    地地價稅有相反主張時，依舉證責任分配原則，自應由稅捐
    稽徵機關提出相關事證。而被上訴人就85年間核定增加適用
    工業用地稅率計稅面積部分，僅口頭提出係承辦人於電腦轉
    錄作業中操作錯誤所致，遍查所有卷證資料，被上訴人並未
    提出電腦轉錄作業中，究竟係何部分操作錯誤？原審依被上
    訴人提出係承辦人於電腦轉錄作業中操作錯誤所致，未提出
    所稱電腦轉錄錯誤相關事證，逕自為上訴人不利益之認定。
三、原審判決認系爭臺北市○○區○○段3小段345地號出租予訴
    外人南陽實業股份有限公司部分，應改按一般用地稅率核課
    地價稅，然其將臺北市政府建設局函認定：「經查與本局原
    工廠登記內容不符，應辦理工廠變更登記，始符規定。」之
    意旨，擴大認定為未按目的事業主管機關核定規劃使用，顯
    有認定事實與卷證資料不符之情事，其判決違背法令。
四、原審判決系爭345地號土地承租人使用情形，應提出申請始
    能繼續適用工業用地稅率。按亞詮建設有限公司等公司實際
    使用情形，均符合財政部民國（下同）91年7月31日台財稅
    第910453050號函可適用工業用地優惠稅率之規定，縱該等
    公司未領有工廠登記證，亦非與上訴人原申請規劃使用目的
    ，惟其仍作為簡易工廠使用，依上開財政部91年7月31日台
    財稅第910453050號函釋規定，仍屬符合土地稅法第18條第1
    項第1款工業用地之規定，原審以承租人未辦理申請程序，
    為不利於上訴人之認定，其適用法規不當，判決違背法令。
五、系爭臺北市○○區○○段3小段462、463地號之地價稅，常
    年均依工業用地稅率課徵，顯見系爭土地之停車場，曾經核
    准適用工業用地稅率，在被上訴人未能積極舉證上訴人有不
    得適用工業用地稅率之情事，自應為被上訴人不利益之判決
    ，不得僅因上訴人未能提出4、50年前向建設局申請設廠經
    核定之內容，逕自為不利益於上訴人之認定。原審判決就此
    部分地價稅核定之認定，違反行政訴訟法第136條及最高行
    政法院36年判字第16號判例舉證責任分配原則，其判決違背
    法令。
六、又依財政部58年台財稅發第2220號令釋示，如辦公廳、單身
    宿舍等與直接供工廠使用有關之土地均得適用特別稅率，原
    審未見及之，已有判決不適用法規之瑕疵；且因逕行排斥不
    用該行政釋示，更違反司法院釋字第137號及第185號解釋意
    旨，其判決違背法令等語，爰請求廢棄原判決。
貳、被上訴人則以：關於系爭臺北市○○區○○段3小段345地號
    土地，查被上訴人所屬內湖分處查無上訴人於85年間申請工
    業用地特別稅率之相關資料，並已自承係電腦轉錄作業中操
    作錯誤致誤課，且原審亦就此爭點請上訴人就有利於己之事
    實，負其舉證之責任，惟上訴人無法提供，以此認原審之判
    決違反舉證責任分配原則，難謂其為違背法令之理由。關於
    系爭第345地號土地出租予南陽實業股份有限公司部分，查
    工廠之設立許可及登記之實質審核機關為建設局，既未向該
    主管機關申請變更核定，難謂其符合按工業用地特別稅率之
    要件；至出租與亞詮建設有限公司部分，已於原審判決理由
    三（一）3、4論述甚明，本件上訴人對原審判決提起上訴，
    觀其上訴理由，係就原審判決所審認之事實再次爭執而未具
    體說明原審判決有何不適用法規或適用法規不當之情形，並
    揭示該法規之條項或其內容，及合於行政訴訟法第243條第2
    項第6款所列之事實，難認對原審判決有違背法令之具體指
    摘。關於系爭內湖區○○段○○段462、463地號土地，上訴
    人再就其無法提供之資料，認原審之判決違反舉證責任分配
    原則，惟查原審判決對上訴人指陳之事項業已逐項審究，並
    引據相關法令於判決理由論駁甚明。上訴人對原審之認定任
    加指摘，尚難謂原審判決有違背法令之具體事由。是上訴人
    徒執原審判決不採之理由，再事爭訟，應為無理由等語，資
    為抗辯。
參、原判決以：(一)關於345地號土地核定稅額部分：上訴人主張
    系爭345地號土地，於85年間經被上訴人另行核定增加以工
    業用地稅率計稅面積一節，為被上訴人所否認，並辯稱上訴
    人所指核課工業用地面積增加之情形，乃係被上訴人承辦人
    於電腦轉錄作業中操作錯誤所致，並無上訴人所指請准增加
    以工業用地稅率計稅面積之案卷等語。次查上訴人雖主張其
    於85年間就土地地價稅適用稅率之事宜提出申請，惟經查其
    申准事項，係就其所有系爭第345地號土地及同小段711、82
    8地號土地，有部分屬公共通行之既成道路，於85年6月7日
    向被上訴人申請按土地稅減免規則第9條之規定減免地價稅
    ，此有原審法院調閱上訴人於原審法院93年度訴字第1993案
    件提出之被上訴人所屬內湖分處85年6月21日北市稽內(二)字
    第11818號函、85年11月27日北市稽內(二)字第11811-1號函及
    內湖分處內部簽辦公文附卷可證，足徵上訴人於85年間向被
    上訴人申請減免地價稅者，並非本件有關工業用地稅率事項
    ，此外，上訴人稱即無其他證據可資證明被上訴人前曾核准
    系爭345地號土地適用工業用地稅率，課徵地價稅，自難採
    信上訴人此部分為真實。茲本件所應審酌者為系爭345地號
    土地，有無土地稅法第18條第1項但書所指之「未按目的事
    業主管機關核定規劃使用」？經查就此部分業據臺北市政府
    建設局函復被上訴人略稱：「．．．說明二、為三陽工業股
    份有限公司坐落本市○○區○○路124號之工廠，據貴函稱
    ，該公司將部分廠房租予南陽實業股份有限公司作為交車中
    心（新車之檢驗、掛牌、交車）及鈑噴場使用，經查與本局
    原工廠登記內容不符，應辦理工廠變更登記，始符規定」等
    語。按原工廠設立登記規則第3條、第5條及第11條各規定意
    旨，直轄市建設局就工廠之設立有實質審核之職權，則關於
    工業用地上之工廠有無「按目的事業主管機關核定規劃使用
    」，自應以建設局之認定為依據。上開建設局函既已述明「
    該公司將部分廠房租予南陽實業股份有限公司作為交車中心
    （新車之檢驗、掛牌、交車）及鈑噴場使用，經查與本局原
    工廠登記內容不符」，即已說明該等使用情形與原核定規劃
    之情形不同。又系爭土地部分在85年以前即已出租屬南陽公
    司，嗣後上訴人再將其他部分陸續出租於亞詮等其他公司，
    此為兩造所不爭執，並有上訴人90年6月19日提供予被上訴
    人之出租明細表及租約附於原處分卷可憑。則被上訴人以系
    爭土地部分已不符土地稅法第18條第1項之規定，以一般土
    地稅率核課地價稅，自無不法。另上訴人如主張系爭土地應
    適用土地稅法第18條第1項規定計算地價稅，自應依土地稅
    法第41條、土地稅法施行細則第14條規定於開徵40日前提出
    申請，其依工廠管理輔導法所規定無需辦理工廠登記者，即
    應依財政部91年7月31日台財稅第0910453050號函釋第4點規
    定，提出申請。本件上訴人未踐行申請程序，尚難逕自主張
    適用千分之10之稅率。至上訴人引為支持其主張之各項函釋
    ，均不脫應具備「按目的事業主管機關核定規劃使用」之要
    件，如財政部81年8月21日台財稅第81030719號函內所稱「
    ．．．，如經查明仍符合工業用地有關規定．．．」，及財
    政部86年7月31日台財稅第860435241號函所稱「．．．但如
    其確已按目的事業主管機關核定規劃之用途使用．．．」，
    即各該函釋仍以土地具備「按目的事業主管機關核定規劃使
    用」之要件，始得適用千分之10之稅率，附此明。(二)關於
    462、463地號土地核定稅額部分：系爭462、463地號土地有
    部分係作巷道用地使用，業經被上訴人所屬內湖分處准予免
    徵地價稅，並退還5年溢課之稅額，其餘土地上訴人之廠房
    配置圖未包含該停車場，該部分土地係作上訴人員工停車場
    使用，此有被上訴人所屬內湖分處90年12月7日北市稽內湖
    乙字第9062842900號書函附原處分卷可稽，上訴人對此一事
    實亦不爭執。按系爭462、463地號土地得否適用特別稅率，
    應以其是否合於「按目的事業主管機關核定規劃使用」而定
    。系爭462、463地號土地現編為臺北市○○區○○路219巷
    ，係供作上訴人公司內湖廠之停車場，而該新民路219巷並
    非原申請核定之工廠範圍，既為上訴人所不爭，則不論其是
    否為工業使用所必要之附屬用途，依土地稅法第18條規定，
    即無法適用工業用地稅率課徵地價稅。被上訴人就系爭462
    、463地號2筆土地之巷道用地以外之土地，按一般用地稅率
    核課91年之地價稅自屬合法。至上訴人援引最高行政法院89
    年度判字第699號裁判，其意旨乃揭示，稽徵機關於原處分
    確定後如發見原處分確有錯誤短徵情事，自得變更並予補徵
    ，惟所謂錯誤短徵不包括因嗣後法律見解變異所致者。經查
    本件之補徵處分乃基於處分確定後發現系爭土地非在核定規
    劃範圍內，係屬原課稅處分所憑之事實認定錯誤，而非因法
    律見解有異所致。(三)綜上，本件被上訴人核定系爭345、462
    、463地號等3筆土地，上訴人並無適用特別稅率之原因事實
    ，被上訴人以一般稅率核課91年度地價稅，即無不合，訴願
    決定予以維持，亦無不當，乃判決駁回上訴人在原審之訴。
肆、本院查：按「法官非參與裁判基礎之辯論者，不得參與裁判
    。」行政訴訟法第188條第2項定有明文；另未參與辯論之法
    官參與裁判，乃屬行政訴訟法第243條第2項第1款所定之法
    院之組織不合法，依同條第1項之規定，其判決為當然違背
    法令。查本件參與裁判基礎之辯論者，依言詞辯論所載，乃
    審判長法官鄭小康、法官李玉卿及法官林金本，有原審94年
    8月2日言詞辯論筆錄可稽，惟依原判決正本所示，原判決係
    由審判長法官鄭小康、法官黃秋鴻及法官林金本作成，其中
    法官黃秋鴻未參與言詞辯論，竟參與判決。依前開規定及說
    明，判決法院之組織為不合法，當然違背法令。上訴論旨指
    摘原判決違誤，求予廢棄，為有理由，應由本院將原判決廢
    棄，並發回原法院另為適法之裁判。
伍、據上論結，本件上訴為有理由，爰依行政訴訟法第256條第1
    項、第260條第1項，判決如主文。
中　　華　　民　　國　　96　　年　　3　　 月　　1　　 日
                  第四庭審判長法  官　劉　鑫　楨
                              法  官  陳　秀　美
                              法  官　梁　松　雄
                              法  官　劉　介　中
                              法  官　戴　見　草
以  上  正  本  證  明  與  原  本  無  異
中　　華　　民　　國　　96　　年　　3　　 月　　1　　 日
　　　　　　　　　　　　　　　書記官　王　史　民
